臺灣橋頭地方法院民事判決
110年度訴字第650號
原      告  陳聖允  
訴訟代理人  吳致頤律師
            張志明律師
被      告  王靖琄  

訴訟代理人  黃宏綱律師
上列當事人間請求損害賠償等事件，本院於民國111年5月25日言
詞辯論終結，判決如下：
    主  文
一、被告應給付原告新臺幣4萬元，及自民國110年5月4日起至清
    償日止，按年息5%計算之利息。
二、原告其餘之訴駁回。
三、訴訟費用由被告負擔二十分之一，餘由原告負擔。
四、本判決第一項得假執行；但被告如以新臺幣4萬元為原告預
    供擔保，得免為假執行。
五、原告其餘假執行之聲請駁回。
    事實及理由
一、原告主張：兩造於民國102年11月20日登記結婚，於103年11
    月19日辦理兩願離婚登記。被告製作如附表編號1「傳單內
    容」欄所示之傳單（下稱甲傳單）、附表編號2至5「傳單內
    容」欄所示之傳單（下稱乙傳單）委由訴外人顏○○影印甲傳
    單1,000份、乙傳單1,300份，於附表所示時間、地點，發放
    予不特定之多數人，侵害原告之名譽權及肖像權，情節重大
    ，爰依民法第184條第1項前段、第195條第1項規定，請求被
    告就附表編號1至5所示之侵權行為，賠償精神慰撫金各100
    萬元（各均含名譽權70萬元、肖像權30萬元）等語。並聲明
    ：㈠被告應給付原告500萬元，及自起訴狀繕本送達翌日起至
    清償日止，按年息5%計算之利息。㈡被告應於原告獲勝訴判
    決確定後，在高雄市旗山區各公用佈告欄張貼本件歷審判決
    書全文（原告於言詞辯論終結後，具狀撤回第㈡項聲明，故
    本院就此部分之請求即不再審酌）。
二、被告則以：被告並未製作及散布甲、乙傳單，縱認為被告所
    為，甲、乙傳單上之內容均屬真實，得阻卻違法等語，資為
    抗辯。並聲明：原告之訴駁回。
三、兩造不爭執之事項：
  ㈠兩造於102年11月24日登記結婚，於103年11月19日辦理兩願
    離婚登記。
  ㈡曾有人於附表編號1所示時間、地點，散佈甲傳單予不特定之
    多數人。
  ㈢實踐大學之網友，於108年4月10日在Dcard網站討論區，張貼
    如原證19所示之貼文，並附上乙傳單之照片。
  ㈣網友張○○於108年4月15日，在臉書「○○.○○.○○○」社團內，張
    貼如原證20所示之貼文，並附上乙傳單之照片。
  ㈤被告於105年1月至2月間，至○○診所接受試管嬰兒、人工受孕
    療程。（本院卷第359至363頁）
  ㈥105年4月至10月間，被告前往○○○○○婦產科診所，接受指導受
    孕療程，並未成功。106年4月19日被告經診斷罹患○○○○○○及
    ○○○，醫師建議夫妻同步治療，病歷記載106年4月24日夫妻
    同步至該診所接受抗生素治療。原告曾於103年11月19日後
    陪同被告至上開診所看診。
  ㈦被告前因原告、原告之母王○○分別於108年2月21日、3月27日
    於不特定人得共見共聞之公共場所陳述「她不孕（台語）」
    等語之行為，對原告及王○○提起刑法第310條第1項妨害名譽
    告訴，經檢察官提起公訴，本院刑事庭以109年度易字第94
    號判決原告及王○○無罪，被告請求檢察官上訴，由臺灣高等
    法院高雄分院以110年度上易字第202號判決駁回上訴確定。
  ㈧被告前以原告拒不返還勞力士手錶及黃金之為由，對原告提
    起刑法第335 條第1 項侵占罪之告訴，經臺灣橋頭地方檢察
    署（下稱橋頭地檢）以108 年度偵字第9691號案件受理，並
    對原告為不起訴處分確定。（見審訴卷第41頁至第42頁）
  ㈨原告及王○○因108年3月27日在原告所經營之○○彩券行發生之
    糾紛，對被告、顏○○、顏○○、洪○○等人提起刑法恐嚇、強制
    未遂、恐嚇取財未遂罪告訴，經橋頭地檢檢察官作成108年
    度偵字第10002號、109年度偵字第1399號不起訴處分後，原
    告及王○○聲請再議遭臺灣高等檢察署高雄檢察分署（下稱高
    雄高分檢）駁回，嗣聲請交付審判，經本院刑事庭以109年
    度聲判字第45號裁定駁回聲請。
  ㈩原告與訴外女子於105年間產下一子，被告於108年2月間始知
    悉此事。
  原告前認被告與顏○○共同散佈甲、乙傳單，對其等提起刑法
    妨害名譽告訴，經橋頭地檢檢察官作成108年度偵字第10002
    號、109年度偵字第1399號不起訴處分後，原告聲請再議，
    高雄高分檢就顏○○部分駁回再議，就被告涉犯妨害名譽部分
    發回橋頭地檢續查，現由橋頭地檢109年度偵續字第115、11
    6號案件偵查中。
  原告於108年4月間，擔任高雄市旗山區○○里里長。
  如認原告請求有理由，利息自110年5月4日起算。（審訴卷第
    201、203頁）
  原告71年次，碩士畢業，現任高雄市旗山區某里里長，月收
    入約0萬餘元。被告71年次，科技大學畢業，任職於私人公
    司，月收入約.萬餘元。兩造名下不動產引用財稅資料。
四、本件之爭點：
  ㈠甲、乙傳單是否為被告所製作、散佈？
  ㈡原告依侵權行為法律關係，請求被告賠償精神慰撫金，是否
    有據？數額為何？
五、本院之判斷：
  ㈠甲、乙傳單是否為被告所製作、散佈？
　　⒈按當事人主張有利於己之事實者，就其事實有舉證之責任
      ，民事訴訟法第277 條前段定有明文。原告主張被告製作
      甲、乙傳單，並分別於附表所示時間、地點散佈等情，為
      被告所否認，應由原告就有利於己事實，負舉證責任。經
      查：
　　　⑴依兩造不爭執事項㈡所載，曾有人於附表編號1所示時間
        、地點，散佈甲傳單予不特定之多數人；次依證人甲○○
        本院陳證：我於附表編號2至5所示時間、地點擔任原告
        助理，當時原告及朋友打電話給我，請我到路上撿傳單
        ，我於附表編號2至5所示時間、地點均有撿到乙傳單，
        但我沒有看到何人發放等語（見本院卷第216頁至第217
        頁），核與證人乙○○於本院陳稱：我在附表編號4時間
        、地點有撿到乙傳單等語（見本院卷第213頁至第215頁
        ，及證人丙○○於本院證陳：我曾在附表編號4時間、地
        點撿到乙傳單，另於某日晚上7至10時，與友人在旗山
        老街買宵夜時，看到蕭○○發乙傳單，蕭○○常與一群人聚
        集在顏○○家等語（見本院卷第293頁至第295頁），暨證
        人戊○○於本院陳述：我在108年4月中旬某日與證人丙○○
        一起買宵夜時，看到蕭○○與其他不詳之人散佈乙傳單等
        語（見本院卷第296頁至第298頁）相符，堪認蕭○○與不
        詳人士，確曾於附表編號2至5所示時間、地點，散佈乙
        傳單，原告主張曾有人於附表編號所示時間、地點，散
        佈甲、乙傳單一情，應屬實在。
　　　⑵再依證人顏○○於橋頭地檢108 年度偵字第10002 號案件
        警詢中證稱：108年3月27日過後2、3天，被告到我家拿
        了一張對原告不雅字眼的宣傳單，並拿了3,000元給我
        ，要我去印1,000張，我就馬上去印刷店印了1,000張回
        來交給被告，被告回去2天左右，吳○○在臉書po出有人
        在旗山老街散發傳單的照片，又經過幾天後，被告又到
        我家拿了一張不同版本的傳單給我，要我再去印1,300
        份，並拿了3,500元給我，我又幫被告印了1,300份讓被
        告帶走，說印刷剩下錢的給我當零用錢，後來我聽朋友
        說，又有人在旗山街上散發傳單等語；復於該案偵查中
        陳稱：被告前後拿了二份傳單給我印，第一次印1,000
        張，我發現這些被發出去了，後來我又再印一次，被告
        總共給我6,500元等語明確（見審訴卷第126頁、第140
        頁），核其所陳被告於108年3月底第一次委託其影印傳
        單乙節，與附表所示時間甲、乙傳單散佈之日期為108
        年4月上旬無悖，佐以顏○○另於上開刑案警詢時陳稱：
        我父親顏○○競選里長期間，被告的姑姑一直提供伙食給
        競選服務處，有一天顏○○跟我說，被告的姑姑說兩造離
        婚後原告不讓被告搬離現住處，要我先找人去幫被告搬
        家，故我在108年3月中旬找朋友幫忙被告搬家回屏東鹽
        埔等語（見審訴卷第124頁），及被告於本院自陳：我
        有在顏○○家跟顏○○說過甲、乙傳單所載兩造金錢、感情
        糾紛，顏○○可能有聽到等語（見本院卷第302頁），可
        知顏○○與被告關係良好，應無設詞構陷被告之虞，其上
        開證言應屬實在，足認原告就其主張被告製作甲、乙傳
        單，委託顏○○代為影印後，另交由蕭○○及不詳人士，於
        附表所示時間、地點散佈於眾等有利於己事實，已盡舉
        證責任。
　　⒉從而，依原告所舉證據，已足認係被告製作甲、乙傳單，
      委託顏○○代為影印後，另交由蕭○○及不詳人士於附表所示
      時間、地點散佈，被告辯稱其並未製作、散佈甲、乙傳單
      云云，並非可取。　
  ㈡原告主張名譽權受侵害部分：
　　⒈按因故意或過失，不法侵害他人之權利者，負損害賠償責
      任；又不法侵害他人之名譽而情節重大者，被害人之損害
      得請求回復名譽之適當處分，民法第184條第1項前段、同
      法第195條第1項分別定有明文。按司法院大法官釋字第50
      9號解釋闡釋人民言論自由之基本權利應受最大限度之維
      護，但為兼顧對個人名譽及公共利益之保護，法律得對言
      論自由依其傳播方式為合理之限制。刑法第310條第1項及
      第2項之誹謗罪係保護個人法益而設，同條第3項前段規定
      係對言論內容與事實相符者予以保障。行為人雖不能證明
      言論內容為真實，但依其所提證據資料，認為行為人有相
      當理由確信其為真實者，即不能以誹謗罪之刑責相繩。旨
      在衡平憲法所保障之言論自由與名譽等基本人權而為規範
      性之解釋，屬因基本權衝突所為具有憲法意涵之法律原則
      ，為維護法律秩序之整體性，就違法性價值判斷上趨於一
      致，在民事責任之認定上，亦應考量上開解釋所揭櫫之概
      念及刑法第310條第3項、第311條除外規定，作為侵害名
      譽權行為阻卻不法事由之判斷準據。又言論可分為「事實
      陳述」及「意見表達」，前者有真實與否之問題，具可證
      明性，行為人倘就事實陳述之言論，經合理查證，且依查
      證所得資料，有相當理由確信其為真實者，縱事後證明所
      言與事實不符，亦不能令負侵權行為之損害賠償責任；倘
      依行為人所舉客觀事證，足認於發表該言論當時，有相當
      理由確信其為真實者，亦同，而意見表達之言論，乃行為
      人表示自己之見解或立場，屬主觀價值判斷之範疇，無真
      實與否可言，行為人對於可受公評之事，如未使用偏激不
      堪之言詞而為意見表達，可認係善意發表適當評論者，不
      具違法性，非屬侵害他人之名譽權，亦不負侵權行為之損
      害賠償責任（最高法院109年台上字第427號判決意旨參照
      ）。
　　⒉原告主張被告於甲、乙傳單所為言論，其中就騙離婚、強
      逼離婚、養小三、偷生小孩、四處帶女人、強逼被告與精
      神病患同住、侵占被告財產、騙財、騙被告的錢與車子的
      錢、花被告的錢，拿被告的錢養別的女人及養與小三生的
      小孩，及被告要求原告還錢、手錶及金子等語，乃屬兩造
      間感情與財產糾紛之「事實陳述」，被告應就該事實陳述
      之相當真實性，盡合理查證之義務，方得阻卻違法；另其
      中關於「到底有什麼資格」「垃圾」、「真的很可憐」等
      語部分，則屬意見表達，應審究被告是否對於可受公評之
      事，善意發表評論，以判斷其言論是否具合法性。經查：
　　　⑴事實陳述部分：
　　　　①騙離婚、養小三、偷生小孩、四處帶女人：
　　　　　依兩造不爭執事項㈤、㈥所載被告求子之就診經過，
            及原告自陳：其於105年1月8、11、14日，陪同被
            告至○○診所就診，及曾陪同被告至○○○○○婦產科診
            所就診等語（見本院卷第23頁、第390頁），佐以○
            診所函覆本院被告上開日期之人工生殖紀錄，顯示
            兩造持其等離婚前之身分證影本，以夫妻身分，由
            原告提供精子，兩造於105年1月8日共同書立施行
            體外受精（試管嬰兒）治療說明及同意書（下稱系
            爭試管嬰兒同意書）、及於105年1月14日共同書立
            冷凍胚胎處置同意書（下稱系爭冷凍胚胎同意書）
            ，進行人工生殖手術等情（見本院卷第355頁至第3
            63頁），堪認兩造於103年11月19日辦理兩願離婚
            登記後，仍於105年1月間以夫妻身分共同進行人工
            生殖手術，且106年4月19日被告經○○○○○婦產科診
            所診斷罹患○○○○○○及○○○，106年4月24日兩造亦自
            居夫妻身分至該診所接受抗生素治療，足認被告所
            辯其主觀上認兩造於103年11月19日係辦理假離婚
            ，其後兩造實際上仍為夫妻關係等語，並非無稽。
　　　　　原告雖辯稱系爭冷凍胚胎同意書上之印章為被告所
            盜蓋云云。惟按契約書內當事人之印章如係真正，
            而該當事人否認係其本人所蓋乃至授權他人代蓋時
            ，應由其負舉證責任。鑑於印章由本人或有權使用
            之人蓋用為常態，被人盜用或由無權使用之人蓋用
            為變態，主張該變態事實之當事人，自應就此印章
            被盜用之事實負舉證責任（最高法院104 度年台上
            字第1190號判決意旨參照）。原告主張被告盜蓋其
            印章，為變態事實，應由原告就其印章遭盜用之事
            實，負舉證之責任，然原告並未就上開變態事實提
            出任何證據以實其說，難認原告就其主張印章遭盜
            蓋一情，已盡舉證責任，應認被告所辯其係經原告
            同意代為蓋用上開印章乙情為真。
　　　　　原告另辯稱系爭冷凍胚胎同意書及系爭試管嬰兒同
            意書上之簽名並非其所書立云云。按私文書，除他
            造於其真正無爭執者外，應由舉證人證明其真正，
            民事訴訟法第357 條定有明文。被告陳稱系爭冷凍
            胚胎同意書上之原告簽名，為其經原告同意代其書
            立，應由被告舉證以實其說，另原告否認系爭試管
            嬰兒同意書之形式真正，應由被告舉證證明該私文
            書為真正。經查，原告已自承其確有於105年1月8
            、11、14日陪同被告至○○診所就診等語，並參諸上
            開人工生殖紀錄記載取用原告之精子（見本院卷第
            361頁），及系爭試管嬰兒同意書第9、13條記載：
            兩造具有夫妻身分，保證所提供之精子確為兩造所
            有等語，佐以原告於本院陳稱：兩造婚姻存續期間
            多次進行人工受孕，然未能懷孕等語（見審訴卷第
            11頁），可見兩造離婚前已有多次進行人工受孕之
            經驗，原告既明知被告至○○診所就診之目的即係進
            行人工受孕，仍陪同就診，顯係基於提供精子供被
            告受孕之目的，自居夫妻身分前往接受人工生殖手
            術，應認被告就系爭試管嬰兒同意書上之原告簽名
            確為真正，及系爭冷凍胚胎同意書上之原告簽名，
            確為被告經原告同意所書立等情，已盡舉證責任。
　　　　　原告雖辯稱兩造合意離婚後，被告一再表示希望能
            懷孕生子，故僅係基於友情陪同被告就診云云。惟
            查，兩造辦理離婚登記後，仍於106年間因被告私
            密處感染而須共同就診治療，顯見兩造離婚後非僅
            止於一般朋友關係，況兩造離婚前既多次嘗試懷孕
            未果，原告就被告亟欲懷孕生子一事，亦知之甚詳
            ，衡情兩造離婚後如僅為一般朋友關係，原告不可
            能再與被告共同進行人工生殖手術，以免產生更多
            誤會及紛爭，益徵原告所辯其陪同至○○診所就診，
            僅係友情相助云云，與事實不符，洵非可取。
　　　　　再者，原告於104年6月15日與訴外人蕭○○（原名蕭○
            ○，下稱蕭○○）結婚，旋於104年7月6日與蕭○○兩願
            離婚，原告與蕭○○所生之子於105年3月27日出生，
            原告於105年4月15日認領該子等情，有原告戶籍資
            料可資為憑（見本院卷第392頁），然自原告於橋
            頭地檢108年度偵字第1002號案件偵查中自陳：108
            年3月28日被告來○○彩券行找我，意思是說我跟蕭○
            ○結婚生小孩沒有告知她，我說兩造已經離婚了，
            沒有必要跟被告說等語，及王○○於同日陳稱：蕭○○
            是我媳婦，負責經營○○彩券行等語（見偵二卷第46
            頁反面至第47頁），可知原告雖於104年7月6日與
            蕭○○辦理離婚登記，然實際上仍認與蕭○○為夫妻關
            係，且未將上情如實告知被告，依此推算，原告於
            105年1月間即其現任妻子蕭○○即將生產前夕，竟仍
            陪同被告至○○診所就診進行人工生殖手術，復參諸
            原告於本院自承：被告於108年2月14日至原告經營
            的彩券行時看見兩造不爭執事項㈩所示小孩，當場
            怒氣衝冠旋即離開，此為兩造間本件紛爭之開端等
            語（見審訴卷第11至12頁、本院卷第22頁），亦可
            知被告於105年1月間兩造共同進行人工生殖手術後
            ，於108年2月始知悉原告與蕭○○結婚生子，因而怒
            氣難扼，是被告認原告於兩造辦理假離婚後外遇生
            子，亦屬合理，足徵被告就甲、乙傳單所載騙原告
            離婚、養小三、偷生小孩、四處帶女人等情，有相
            當理由確信為真實，得阻卻違法。
　　　　②強逼被告與精神病患同住：
　　　　　被告辯稱甲、乙傳單所載強逼原告與精神病患同住等
          語，係指兩造辦理離婚登記後，被告仍居住在兩造離
          婚前同居之王○○名下高雄市○○區○○街00巷0 號房屋（
          下稱系爭房屋），原告之兄即訴外人陳○○住1 樓，被
          告住2 樓，陳○○罹患精神疾病，發作時曾騷擾被告等
          語。而原告就陳○○患有精神疾病，如受外力刺激發作
          而有騷擾他人行為，及兩造離婚後，被告與陳○○居住
          於系爭房屋之情形如上，被告曾通知原告陳○○精神病
          發作等情，亦不爭執（見本院卷第165、389頁），佐
          以被告提出兩造間Line對話紀錄，顯示被告於106年9
          月25日、106年11月17日、107年4月10日、107年2月2
          日、107年6月26日、107年7月12日分別通知原告陳○○
          與鄰居吵架、口出「強姦」等語、最近很瘋、又發作
          了、碎碎念罵被告、在樓下敲敲打打等情，並抱怨「
          驚死人」、「不知要瘋多久才會穩定」、「不會影響
          我睡覺吧」等語（見本院卷第321至333頁），及證人
          顏○○於橋頭地檢108 年度偵字第10002 號案件偵查中
          證陳：我聽我父親說兩造離婚後，原告不讓被告離開
          ，後來我們去系爭房屋，被告說怕搬走原告對她家不
          利，無法搬走，我去二樓幫被告搬家具，有看到陳○○
          在一樓抽菸，被告說前一段時間，陳○○有上去踢她的
          門，她才想搬走等語（見本院卷第139頁），堪認被
          告基於自身與陳○○共同居住於同一房屋之體驗，有相
          當理由確信原告強逼被告與精神病患同住乙情為真實
          ，依司法院大法官釋字第509 號上揭解釋意旨，得阻
          卻違法。
　　　　③侵占被告財產、騙財、騙被告的錢與車子的錢、花被
          告的錢，拿被告的錢養別的女人及養與小三生的小孩
          ，及被告要求原告還錢、手錶及金子：
　　　　　證人傅○○於橋頭地檢108 年度偵字第10002 號案件
            偵查中證陳：我於102年間向被告借款300多萬元，
            後來被告說要拿回去買房子，我就領300萬元現金
            返還被告等語（見偵四卷第68頁反面至第69頁），
            核與被告供稱：我原本借款給證人傅○○做砂石車，
            後來我請證人傅○○還錢給我，原告說要買二手屋，
            我拿到證人傅○○返還的300萬元現金，就交給原告
            ，叫原告存入其第一銀行○○分行帳戶等語（見偵四
            卷第68頁反面至第69頁、偵五第136頁反面至第137
            頁），及證人顏○○於橋頭地檢108 年度偵字第1000
            2 號案件偵查中陳稱：被告說她有將400萬元存入
            原告名下帳戶等語（見本院卷第139頁），及證人
            傅○○與原告名下第一銀行帳戶交易明細，顯示證人
            傅○○名下帳戶，於102年2月27日提領現金300萬元
            ，原告名下第一銀行帳戶則於同日存入250萬元、
            翌日存入30萬元等情相符（見偵卷五第125-1頁反
            面、第71頁），又依兩造不爭執事項㈧所載，被告
            前以原告拒不返還勞力士手錶及黃金為由，對原告
            提起刑法侵占罪之告訴，可知被告依其處理兩造間
            財產糾紛之經驗，有相當依據，認其借款予原告花
            用卻未獲清償，及認原告侵占其手錶與黃金，再與
            原告前揭與他人生子之事實互核觀之，被告主觀上
            認其貸與原告之款項，遭原告提供予被告所認定之
            第三者及其所生子女花用，亦無違常情，有相當理
            由確信上開事實為真實。
　　　　　次觀諸乙傳單後附有王○○名下車牌號碼000-0000號
            車輛（下稱系爭車輛）之繳納車貸收據、汽車保險
            費收據、牌照燃料稅等單據（見審訴卷第98頁），
            核與被告提出系爭車輛購車之統一發票、保險費收
            據、汽車保險單、規費收據、燃料費及牌照稅繳款
            單、103年3月20日起至104年12月25日止之繳納車
            貸收據相符（見審訴卷第239頁至第267頁），原告
            亦不爭執系爭車輛實際上為其使用，僅登記於王○○
            名下（見審訴卷第17頁），可證兩造辦理離婚登記
            後，被告仍持續繳納系爭車輛之貸款，並保管收據
            ，被告因而認原告應返還系爭車輛相關費用，亦與
            常情無違，原告辯稱上開單據係於兩造婚姻關係存
            續中，由王○○交付被告金錢委託被告繳納車貸之單
            據云云，顯與上開車貸單據記載之繳款期間有悖，
            洵非可取。
　　　　　從而，被告依自身經驗，就甲、乙傳單所載侵占被
            告財產、騙財、騙被告的錢與車子的錢、花被告的
            錢，拿被告的錢養別的女人及養與小三生的小孩，
            及被告要求原告還錢、手錶及金子等情，有相當理
            由確信為真實，依司法院大法官釋字第509 號上揭
            解釋意旨，得阻卻違法。
　　　　④強逼離婚：
　　　　  被告於本院自承：原告於103年間，以其單身競選里
          長可獲得較多婦女票為由，騙取被告「同意」辦理假
          離婚等語（見審訴卷第213頁），可知原告並未以強
          暴脅迫手段，逼迫被告與之離婚，乙傳單所載強逼被
          告離婚乙節，顯與事實不符，被告不得阻卻違法。
　　　⑵意見表達部分：
　　　　被告於甲、乙傳單內所載批評原告「到底有什麼資格」
        「垃圾」、「真的很可憐」等語，係對於原告擔任里長
        之人品如何，此一其內容與公共利益相關，且可受公評
        之事，善意發表之言論，屬被告主觀之價值判斷，無所
        謂真實與否，在民主多元社會各種價值判斷皆應容許，
        不應有何者正確或何者錯誤，而運用公權力加以鼓勵或
        禁制之現象，僅能經由言論之自由市場機制，使真理愈
        辯愈明，達去蕪存菁之效果，縱其用語尖酸刻薄，令人
        不悅，仍受憲法之保障，不具違法性。
　　　⑶從而，甲、乙傳單所載內容，除強逼被告離婚乙情與事
        實不符，足認已不法侵害原告名譽權外，就「事實陳述
        」部分，依相關證據資料，可認被告於發表該言論時，
        有相當理由確信其為真實；又關於「意見表達」部分，
        其內容與公共利益相關，係被告就可受公評之事，基於
        善意所為之適當評論，得阻卻違法。
　  ⒊又按慰撫金之多寡，應斟酌雙方之身分、地位、資力與加
      害程度，及其他各種情形核定相當之數額，該金額是否相
      當，自應依實際加害情形與被害人所受之痛苦及雙方之身
      分、地位、經濟狀況等關係決定之（最高法院51年度台上
      字第223號判決先例意旨參照）。本院斟酌被告於如附表
      編號2至5所示不特定人均可共見共聞之場所，散發乙傳單
      ，以「強逼前妻離婚」等與事實不符之文字相加，足使原
      告感受難堪、不快，致精神受有痛苦，並參不爭執事項
      所示兩造身分、地位及財產狀況，認原告就附表編號2至5
      所示行為，各請求70萬元之精神慰撫金，尚屬過高，應以
      各1萬元，合計4萬元為當。
  ㈢原告主張肖像權受侵害部分：
    ⒈按人格權受侵害時，以法律有特別規定者為限，得請求損
      害賠償或慰撫金；不法侵害他人之身體、健康、名譽、自
      由、信用、隱私、貞操，或不法侵害其他人格法益而情節
      重大者，被害人雖非財產上之損害，亦得請求賠償相當之
      金額。民法第18條第2項、第195條第1項分別定有明文。
      次按肖像權係個人就自己之肖像是否製作、公開及使用之
      權利。肖像乃係個人外部特徵，體現個人尊嚴及價值、自
      我呈現之權利，應屬民法第18條所稱人格權，亦為同法第
      195條第1項所稱「其他人格法益」，如受不法之侵害而情
      節重大者，被害人自得請求損害賠償。又肖像權之侵害，
      包括肖像之製作、公開及以營利為目的之使用，肖像權與
      言論自由係同受憲法保障之基本權利，二者有所衝突時，
      應就個案衡量肖像之公開是否基於社會知之利益，及是否
      已顧及肖像權人之正當利益而符合比例原則，於逾越上揭
      合理使用之基準，即屬肖像權之侵害。經查：
　　　⑴原告陳稱甲傳單所附原告照片，係其臉書個人檔案頁面
        之半身照，且瀏覽權限為公開，任何人均可取得該照片
        等語（見本院卷第164頁），至原告主張乙傳單上之原
        告照片，係被告趁原告喝醉酒時所攝云云，為被告所否
        認，復未舉證以實其說，並非可取。
　　　⑵被告雖未經原告同意，於甲、乙傳單上刊登原告之肖像
        ，然參酌兩造不爭執事項所載，原告擔任里長職務，
        本為旗山地區之公眾人物，復參酌甲、乙傳單所載文字
        內容，涉及原告作為里長之品格操守，被告公開其肖像
        係基於社會知之利益，且甲傳單所附之肖像，為原告自
        行決定公開於個人臉書網頁之照片，乙傳單所附原告肖
        像，則係原告面帶微笑看向鏡頭，並無不得體舉動，堪
        認被告使用原告肖像，亦已顧及肖像權人之正當利益而
        符合比例原則，可認被告使用原告肖像之程度，僅在於
        突顯原告之人別，並無特意醜化原告，經權衡原告之肖
        像人格法益，與被告就里長人品操守此一公共事務所為
        發表之言論自由基本權，尚難認被告使用原告肖像之行
        為具有不法性，即不構成肖像權之侵害。
　　⒉從而，被告於甲、乙傳單公開原告肖像，係基於社會知之
      利益，並已顧及肖像權人之正當利益而符合比例原則，未
      逾越合理使用之基準，原告主張被告不法侵害其肖像權云
      云，洵非可取。
六、綜上所述，原告依侵權行為法律關係，請求被告給付4萬元
    ，及自110年5月4日起至清償日止，按年息5%計算之利息，
    為有理由，應予准許，逾此部分之請求，則無理由，應予駁
    回。
七、本件原告勝訴部分，本判決所命給付金額未逾50萬元，爰依
    職權宣告假執行。並依職權宣告被告如供相當之擔保，得免
    為假執行。
八、本件事證已臻明確，兩造其餘主張陳述及所提之證據，經審
    酌後於本件判決結果無影響，爰不逐一論述，被告聲請向高
    雄市政府警察局旗山分局調取陳○○素行資料，及就系爭冷凍
    胚胎處置同意書及系爭試管嬰兒同意書上之原告簽名聲請筆
    跡鑑定，暨聲請傳喚○○診所醫師作證等，均無再行調查之必
    要，附此敘明。
九、據上論結，原告之訴為一部有理由，一部無理由，判決如主
    文。
中　　華　　民　　國　　111 　年　　6 　　月　　22　　日
          　　民事第三庭  審判長法    官 張維君
                                法    官 王碩禧
                                法    官 張立亭
以上正本係照原本作成。
如不服本判決，應於送達後20日內，向本院提出上訴狀並表明上
訴理由，如於本判決宣示後送達前提起上訴者，應於判決送達後
20日內補提上訴理由書（須附繕本）。
中　　華　　民　　國　　111 　年　　6 　　月　　22　　日
      　　　　　　　　　　　　  書 記 官 洪嘉鴻
附表
編號 日期 地點 傳單內容 1 108 年4 月4 日凌晨 旗山地區果菜市場、旗山地政事務所、旗山天后宮、旗山區延平路投注站 甲傳單：記載「○○里里長丁○○102 年結婚，103 年騙一個弱女子離婚，騙婚騙財養小三樣樣來，身為一個里長烏龍繞道，騙吃拐幹在外面偷生小孩，侵占前妻財產，離婚後錢不還，還強逼弱女子，與一位精神病患關在同一個房子，身為一位里長，請各位鄉親父老，看看他的嘴臉與他的行為，到底有什麼資格！！！！」、「讓一個正常人，被一個精神病患糟蹋，時不時踹門，時不時要找機會打一個女生，這不是垃圾是什麼？請各位鄉親父老看清楚這位身為里長的人是多麼垃圾」並附有原告照片。（原證8 ，審訴卷第83頁） 2 108 年4 月10日下午11時許 旗山老街、旗山天后宮廟口 乙傳單：正面：「騙吃拐幹」、「○○里里長《丁○○》身為一個里長的人，騙前妻的錢與車子的錢，五年前強逼前妻離婚，該還給人家的都沒有還，還強逼前妻與一個精神病患住一個房子，沒有再回家就算了，花前妻的錢，算什麼男人？還四處帶女人帶小三，麻煩里長還錢、手錶、金子，別拿前妻的錢養別的女人，更別養與小三生的孩子，真的很可憐」，並附有原告照片。背面附有王○○名下車牌號碼000-0000號車輛繳納車貸收據、汽車保險費收據、牌照燃料稅等單據（原證11，審訴卷第97至98頁） 3 108 年4 月11日下午9、10時許 旗山老街、高雄市○○區○○路00○0 號○○手作工坊店門口  4 108 年4 月12日下午11時許至翌日凌晨 旗山老街、旗山公車轉運站、高雄市○○區○○街0 ○00號寶雅門口、堀江生活網網路咖啡店門口、旗山簡易庭前  5 108 年4 月13日下午8時至10時許 旗山夜市、旗山區中正路上、旗山媽祖廟廣場前